【裁判字號】    98,上訴,3490
【裁判日期】    981202
【裁判案由】    搶奪等
【裁判全文】
臺灣高等法院刑事判決                98年度上訴字第3490號
上  訴  人
即  被  告  辛○○
上列上訴人因搶奪等案件，不服臺灣板橋地方法院中華民國98年
7月10日98年度訴字第189號第一審判決（起訴案號：臺灣板橋地
方法院檢察署97年度偵字第33392號），提起上訴，本院判決如
下：
    主    文
原判決除民國九十七年十月三十日、十一月十七日之搶奪罪刑及
民國九十七年十一月十一日、十一月十七日之加重竊盜罪刑外之
其他罪刑暨應執行刑部分，均撤銷。
辛○○攜帶兇器竊盜，累犯，處有期徒刑陸月，活動鈑手壹支沒
收。又意圖為自己不法之所有，而搶奪他人之動產，累犯，處有
期徒刑捌月。又攜帶兇器竊盜，累犯，處有期徒刑陸月，活動鈑
手壹支沒收。又意圖為自己不法之所有，而搶奪他人之動產，累
犯，處有期徒刑捌月。又意圖為自己不法之所有，而搶奪他人之
動產，累犯，處有期徒刑捌月。又竊盜，累犯，處有期徒刑陸月
。又意圖為自己不法之所有，而搶奪他人之動產，累犯，處有期
徒刑捌月。又意圖為自己不法之所有，而搶奪他人之動產，累犯
，處有期徒刑捌月。又攜帶兇器竊盜，累犯，處有期徒刑捌月，
活動鈑手壹支沒收。又意圖為自己不法之所有，而搶奪他人之動
產，累犯，處有期徒刑拾月。又意圖為自己不法之所有，而搶奪
他人之動產未遂，累犯，處有期徒刑拾月。
其他上訴駁回。
前開第二項撤銷改判及第三項上訴駁回部分所處之刑，應執行有
期徒刑柒年，活動鈑手壹支沒收。
    事    實
壹、辛○○前犯竊盜、搶奪案件，經原審法院96年訴字第3570號
    判處應執行有期徒刑1年，於民國97年8月29日執行完畢。詎
    不知悔改，竟於上開有期徒刑執行完畢後5年內，意圖為自
    己不法之所有，分別為以下加重竊盜與搶奪等犯行：
一、97年9月15日上午10時30分前某時，在臺北縣板橋市○○○
    路○段192巷12之2號樓梯間，持客觀上足以致人死傷之活動
    鈑手，趁無人注意之際，竊取甲○○所有車號CWK-837號重
    機車車牌。復於同日下午15時40分許，將竊得之上開車牌懸
    掛於其所有之原車號112-CGC號機車上，在臺北縣板橋市○○路399巷之巷口附近，徒手搶奪卯○○所有之白金項鍊1條
    ，得手後將該項鍊變賣得款花用。
二、97年10月14日下午19時前某時，在臺北縣新莊市○○街76號
    地下室，持客觀上足以致人死傷之活動鈑手，趁無人注意之
    際，竊取庚○○所有之車號P52-009號重機車車牌。復有如
    後之搶奪犯行：（一）同年月17日上午11時許，將竊得之上
    開車牌懸掛於辰○○所有之原車號AX6-416號機車上，騎乘
    機車在臺北縣板橋市○○路112巷34號附近，徒手搶奪丑○○所有之金項鍊1條，得手後將該項鍊變賣得款花用。（二
    ）同年月22日11時上午10分許，以同樣方式懸掛上開竊得車
    牌騎乘機車，在臺北縣板橋市○○路413巷2弄5號前，搶奪
    壬○所有之白金項鍊1條，得手後將該項鍊變賣得款花用。
三、97年10月29日中午12時許，在臺北縣新莊市○○街1巷2號前
    ，趁巳○○所有車號GES-693號重機車停放該處，而未熄火
    之際竊取之。復有如後之搶奪犯行：（一）同年月30日上午
    11時48分至12時7分許，騎乘上開竊得機車，在臺北縣板橋
    市○○路385巷10弄6號附近，徒手搶奪寅○○○所有之白金
    項鍊1條，得手後將該項鍊變賣得款花用。（二）同日上午
    11時55分許至12時15分間，騎乘上開竊得機車至臺北縣板橋
    市○○路266巷5弄14號，進入該棟公寓3樓樓梯間徒手搶奪
    午○○○所有之白金項鍊1條，得手後將該項鍊變賣得款花
    用。
四、97年11月11日上午11時4分許前某時，在臺北縣新莊市○○
    路○段63巷38號地下室，持客觀上足以致人死傷之活動鈑手
    ，趁無人注意之際，竊取丙○○所有車號CDA-411號重機車
    車牌。復於97年11月11日上午11時4分許，將上開竊得車牌
    懸掛於辰○○所有之原車號AX6-416號機車上，騎乘機車在
    臺北縣板橋市○○街23巷內，徒手搶奪己○○所有之金項鍊
    1條，得手後將該項鍊變賣得款花用。
五、97年11月17日中午12時25分前某時，在臺北縣新莊市○○路
    74號地下1樓，持客觀上足以致人死傷之活動鈑手，趁無人
    注意之際，竊取戊○○所有車號FLK-982號重機車車牌。復
    於97年11月17日中午12時25分許，將上開竊得車牌懸掛於辰
    ○○所有之機車上，在臺北縣板橋市○○街54巷巷口，徒手
    搶奪子○○○所有之金項鍊1條，得手後將該項鍊變賣得款
    花用。
六、97年11月6日上午10時許，在臺北縣板橋市○○路489巷2號
    附近，持客觀上足以致人死傷之活動鈑手，趁無人注意之際
    ，竊取丁○○○所有之車號GIJ-109號重機車車牌。復有如
    後之搶奪行為：（一）同年月7日上午10時40分許，將上開
    竊得車牌懸掛於辰○○所有之原車號AX6-416號機車上，騎
    乘機車在臺北縣板橋市○○路375巷1號與17號後方防火巷交
    岔口內，徒手搶奪乙○○所有之金項鍊1條，得手後將該項
    鍊變賣得款花用。（二）同年月21日下午13時40分許，以同
    樣方式懸掛上開竊得車牌騎乘機車，在臺北縣板橋市○○路
    236巷118號1樓樓梯間，徒手搶奪癸○○○所有之白金項鍊1
    條，嗣因癸○○○大喊救命，辛○○放棄繼續行搶而未遂。
貳、嗣辛○○於97年11月23日中午12時10分許，在台北縣板橋市
    ○○路135巷口為警查獲，其在警方未發覺其犯上開事實欄
    一至五所示之普通竊盜、加重竊盜與搶奪等犯行前，即向警
    方自首，嗣並接受裁判。
參、案經甲○○、庚○○、壬○、寅○○○、午○○○、丙○○
    、己○○、丁○○○、乙○○、癸○○○、戊○○及子○○○訴由臺北縣政府警察局海山分局報請臺灣板橋地方法院檢
    察署檢察官偵查起訴。
    理    由
壹、程序方面：
一、按被告以外之人於審判外之言詞或書面陳述，除法律有規定
      者外，不得作為證據，刑事訴訟法第159條第1項固有明文
    。被告以外之人於審判外之陳述，經當事人於審判程序同意
    作為證據，法院審酌該言詞陳述或書面陳述作成時之情況，
    認為適當者，亦得為證據；當事人、代理人或辯護人於法院
    調查證據時，知有上開刑事訴訟法第159條第1項不得為證據
    之情形，而未於言詞辯論終結前聲明異議者，視為有前項之
    同意，刑事訴訟法第159條之5定有明文。查告訴人甲○○、
    庚○○、壬○、寅○○○、午○○○、丙○○、己○○、丁○○○、乙○○、癸○○○、戊○○、子○○○及被害人卯
    ○○、丑○○、巳○○於警詢之證述，雖屬被告以外之人於
    審判外之陳述。惟本院審酌被告及檢察官均同意該等證述作
    為證據，且該等陳述作成時之情況，核無違法取證及證明力
    明顯過低之瑕疵，為證明犯罪事實所必要，以之作為證據亦
    為正當。職是，足認其等之上開陳述，堪認為適當，依刑事
    訴訟法第159條之5第1項規定，自得作為證據。
二、本院以下援引之其餘證據資料，其中關於刑事訴訟法第164
    條第2項規定，證物如為文書部分，係屬證物範圍。該等可
    為證據之文書，已經依法踐行調查證據之程序，即提示或告
    以要旨，自具有證據能力。而有關被告以外之人於審判外之
    書面陳述，被告及檢察官均不爭執其證據能力，本院審酌該
    等書面作成時之狀況，認並無不宜作為證據之情事，依刑事
    訴訟法第159條之5第2項規定，自得作為證據。
貳、實體方面：
一、上開事實，業據被告於原審及本院審理時均坦承不諱，核與
    告訴人甲○○、庚○○、壬○、寅○○○、午○○○、丙○○、己○○、丁○○○、乙○○、癸○○○、戊○○、子○○○及被害人卯○○、丑○○、巳○○於警詢中指述之情節
    ，均相符合，復有CWK-837、GES-693號機車之失車唯讀案件
    基本資料、P52-009號機車之失車紀錄查詢單、CDA-411、CI
    J-109號車牌之贓物認領保管單、CIJ-109、112-CGC號機車
    之車籍查詢基本資料及97年9月15日、9月17日、10月30日、
    11月7日、11月11日、11月21日之監視錄影畫面照片在卷可
    稽（偵查卷第113至123、141至149頁）。足見被告之自白與
    事實相符，被告上開竊盜及搶奪之犯行，洵堪認定。
二、上開活動鈑手乙支，為金屬硬物，在客觀上顯足以對人之生
    命、身體構成危害，應屬兇器之一種，核被告於上開事實欄
    一至二、四至五、六之竊取他人動產、六之（一）等所為，
    均係各犯刑法第321條第1項第3款之攜帶兇器竊盜罪及同法
    第325條第1項之意圖為自己不法之所有，而搶奪他人之動產
    罪。被告於上開事實欄三所為，係各犯刑法第320條第1項之
    竊盜罪及同法第325條第1項之意圖為自己不法之所有而搶奪
    他人之動產罪。被告於上開事實欄五之（二）所為，係犯刑
    法同法第325條第1項、第3項之意圖為自己不法之所有而搶
    奪他人動產之未遂罪，是被告雖已著手搶奪告訴人癸○○○
    之白金項鍊，惟因告訴人癸○○○大聲呼叫，被告遂放棄行
    搶而未得手，依刑法第25條第1項之規定，為未遂犯，應依
    同條第2項之規定，按既遂犯之刑減輕之。
三、被告就所犯上開事實欄一至六之加重竊盜、普通竊盜、搶奪
    及搶奪未遂各罪間，犯意各別，應予分論併罰。被告前犯竊
    盜、搶奪案件，經原審法院以96年訴字第3570號判處應執行
    有期徒刑1年，於97年8月29日執  行完畢，有本院被告前案
    紀錄表在卷可佐（本院卷第15至21頁），其復於5年內，故
    意再犯有期徒刑以上各罪，為累犯，應依刑法第47條第1項
    之規定，加重其刑。
四、按對於未發覺之罪自首而受裁判者，得減輕其刑。但有特別
    規定者，依其規定，刑法第62條定有明文。又刑法第62條所
    謂發覺者，不以有偵查犯罪權之機關或人員確知其人犯罪無
    誤為必要，倘對其發生嫌疑時，即得謂為已發覺，而對犯人
    之嫌疑，須有確切之根據得為合理之可疑者，始足當之。至
    於單純主觀上之懷疑，不得謂已發生嫌疑。申言之，所謂發
    覺者，係指有偵查犯罪職權之公務員已知悉犯罪事實與犯罪
    之人，該管公務員之知悉，不以確知其為犯罪之人為必要，
    僅要犯罪事實，確實存在，且為該管公務員所確知，始屬相
    當。反之，犯罪事實並不存在而懷疑其已發生，或雖已發生
    ，而為該管公務員所不知，僅係推測其已發生而與事實巧合
    ，均與已發覺之情形有別。最高法院72年臺上字第641號、7
    5年臺上字第1634號分別著有判例。經查：
（一）證人即查獲被告之員警鄒宗育於本院審理結證稱：98年10
      月11日之移送報告書係伊所製作，當時伊查獲被告騎乘機
      車之車牌號碼GIJ-109，係失竊物品，該號牌在轄內已經
      涉及搶奪案，伊根據監視器之畫面查出，依監視器畫面犯
      嫌特徵，經比對失竊之車牌及向老婦人下手搶奪金項鍊之
      方式，再詢問被告，被告起初否認犯案，經提供監視器畫
      面辨識後，被告始坦承犯行，被告有帶伊至搶奪、棄置車
      輛或車輛號碼之地點進行勘查。自監視器之錄影帶畫面無
      法辨識係何人所為，因監視器畫面不清楚，且顯示之畫面
      均為偷竊之車輛號牌。伊巡邏時發現被告騎乘機車所懸掛
      之車牌號碼GIJ-109有涉及搶奪案，且為失竊之號牌，伊
      向前盤查並攔下被告。倘被告未承認犯罪前，伊無法依據
      掌握之卷證資料，判斷被告是否涉案。除就車牌號碼GIJ-
      109所涉及之搶奪案外，伊沒有確切證據認定被告犯罪，
      嗣後提供監視器畫面給被告辨識，被告始承認。至於沒有
      監視器畫之犯行，是被告主動供述，由被告帶伊至犯案現
      場始查獲等語（本院卷第50至51頁）。復有偵查報告、內
      政部警政署警政e網通受理報案e化平合系統失車唯讀案件
      基本資料、車籍查詢基本資料詳細畫面附卷可證（本院卷
      第39至42、56至62頁）。
（二）本院參諸證人鄒宗育之上開證言及書面證物可知，證人鄒
      宗育除有確切之根據合理懷疑被告涉犯上開事實欄六所示
      1次加重竊盜與2次搶奪犯行外，其餘犯行在被告未承認犯
      罪前，根據其掌握之卷證資料，無法判斷被告是否涉案，
      雖該等犯行經提示監視器畫面後，被告始坦承犯行，惟監
      視器畫面不清楚，無法辨別係何人所為，是證人鄒宗育提
      示監視器畫面，僅係其單純主觀上之懷疑，不得謂已發生
      嫌疑。至證人鄒宗育雖證稱：查獲當時被告騎機車之車牌
      GIJ-109是失竊的，該號牌在其轄內已經涉及3件搶奪案云
      云。惟比對證人製作之偵查報告所載，GIJ-109車牌所涉
      之搶奪犯行，僅有97年11月7日及97年11月21日之2次搶奪
      ，衡情應以被告騎乘懸掛失竊GIJ-109車牌之機車犯案者
      為正確，是被告騎乘車牌GIJ-109號機車搶奪犯行為2次，
      並非3次。揆諸上開說明，警方僅發現被告於上開事實欄
      六所示之1次加重竊盜與2次搶奪犯行，被告在有偵查犯罪
      權限之證人鄒宗育發覺事實欄一至五之加重竊盜、普通竊
      盜、及搶奪等犯行前，已向證人鄒宗育自首犯罪，嗣並接
      受裁判，足見態度良好，自得依刑法第62條之規定減輕其
      刑。
五、原審就被告事實欄三之（二）、五之搶奪犯行及四、五之加
    重竊盜犯行部分，於審酌符合刑法第62條前段規定「自首」
    之要件，及上開各件犯罪之動機、目的、手段、所生危害暨
    其犯罪後之態度等一切情狀，分別量處有期徒刑8月、8月、
    6月、6月，暨上開被告竊盜所用之活動鈑手乙支，雖未據扣
    押，惟被告供承為其所有供上開竊盜罪所用之物，復無法證
    明其已滅失不存，應依刑法第38條第1項第2款之規定，予以
    宣告沒收之。核其認事用法，俱無違誤，量刑亦甚允洽。被
    告上訴意旨，指摘原判決此部分判決不當，為無理由，應予
    駁回。
六、原審就被告事實欄三之（二）、五之搶奪犯行及四、五之加
    重竊盜犯行部分以外之罪因予論罪科刑，固非無見。惟被告
    除事實欄六所示之犯行以外，事實欄一至五所示犯行已符合
    自首之要件，得依法減輕其刑，已如前述。原判決認被告僅
    有事實欄三之（二）、五、六之（一）之搶奪犯行及四、五
    之竊盜犯行符合自首，尚有違誤。被告上訴意旨，執此指摘
    原判決此部分不當，為有理由，應由本院將原判決關於事實
    欄三之（二）、五之搶奪犯行及四、五之加重竊盜犯行部分
    以外其餘罪刑予以撤銷改判。本院爰審酌被告正值青壯，不
    思憑己力賺取所需，為貪圖不法利益，竊取及搶奪他人物品
    ，惡性非輕，惟念其犯後坦承犯行，態度良好，部分贓物經
    警查獲起出歸還被害人領回，暨其上開各件犯罪之動機、目
    的、手段、所生危害等一切情狀，分別量處如主文第2項所
    示之刑。上開被告竊盜所用之活動鈑手乙支，雖未據扣押在
    案，惟既為被告所有供上開竊盜罪所用之物，復無法證明其
    已滅失不存，仍應依刑法第38條第1項第2款之規定，予以宣
    告沒收之。如主文所示第2項撤銷改判及第3項駁回上訴部分
    ，併定其應執行刑為有期徒刑7年，活動鈑手1支沒收。
據上論斷，應依刑事訴訟法第369條第1項前段、第364條、第299
條第1項前段、第368條，刑法第320條第1項、第321條第1項第3
款、第325 條第1項、第3項、第25條、第47條第1項、第62條前
段、第51條第5款、第38條第1項第2款，刑法施行法第1條之1第1
項、第2項前段，判決如主文。
本案經檢察官壽勤偉到庭執行職務。
中    華    民    國    98    年    12    月    2    日
                  刑事第五庭  審判長法  官  高明哲
                                    法  官  劉秉鑫
                                    法  官  林洲富
以上正本證明與原本無異。
竊盜部分不得上訴。
搶奪部分如不服本判決，應於收受送達後10日內向本院提出上訴
書狀，其未敘述上訴之理由者並得於提起上訴後10日內向本院補
提理由書（均須按他造當事人之人數附繕本）「切勿逕送上級法
院」。
                                    書記官  楊秋鈴
中    華    民    國    98    年    12    月    2     日
附錄：本案論罪科刑法條全文
刑法第320條
意圖為自己或第三人不法之所有，而竊取他人之動產者，為竊盜
罪，處5年以下有期徒刑、拘役或5百元以下罰金。
意圖為自己或第三人不法之利益，而竊佔他人之不動產者，依前
項之規定處斷。
前二項之未遂犯罰之。
刑法第321條
犯竊盜罪而有左列情形之一者，處6月以上、5年以下有期徒刑：
一、於夜間侵入住宅或有人居住之建築物、船艦或隱匿其內而犯
之者。
二、毀越門扇、牆垣或其他安全設備而犯之者。
三、攜帶兇器而犯之者。
四、結夥三人以上而犯之者。
五、乘火災、水災或其他災害之際而犯之者。
六、在車站或埠頭而犯之者。
前項之未遂犯罰之。
刑法第325條
意圖為自己或第三人不法之所有，而搶奪他人之動產者，處6月
以上5年以下有期徒刑。
因而致人於死者，處無期徒刑或7年以上有期徒刑，致重傷者，
處3年以上10年以下有期徒刑。
第1項之未遂犯罰之。


司法院資訊處製作；財團法人民間司法改革基金會備份。
